臺灣板橋地方法院民事判決　九十一年度訴字第一六五八號
　　原　　　告　　子○○○
　　原　　　告　　甲○○
　　原　　　告　　丑○○
　　原　　　告　　壬○○
　　原　　　告　　丙○○
　　被　　　告　　耐吉電子股份有限公司
　　法定代理人　　陳永吉
　　訴訟代理人　　陳君聖
　　被　　　告　　陳永吉
　　被　　　告　　辛○○
右當事人間解任董事及監察人事件，本院判決如左：
    主    文
原告之訴駁回。
訴訟費用由原告負擔。
    事    實
甲、原告方面：
一、聲明：求為判決強制解任被告陳永吉在被告耐吉電子股份有限公司（下簡稱耐吉
          公司）董事職務及被告辛○○在被告耐吉公司之監察人職務。
二、陳述：如附件一起訴狀所載。
乙、被告耐吉公司方面：
一、聲明：求為判決如主文所示。
二、陳述：如附件二答辯狀所載。
丙、被告陳永吉、辛○○方面：
    未為任何聲明，亦未提出書狀做何陳述。
    理    由
一、原告起訴主張，彼等為耐吉公司之股東，被告陳永吉現為吉公司董事長，被告辛
    ○○則為監察人。因被告陳永吉執行董事職務，被告辛○○執行監察人職務，有
    重大損害公司資產行為，且違反法令（公司法第一百五十八條、一百八十六條及
    三百十七條等）、章程之重大事項，耐吉公司原訂於九十年八月三十一日召開之
    股東會復受阻撓致出席人數不足而宣告流會，是類推適用公司法第二百條及二百
    二十七條規定定訴請法院裁判解任之。
二、按原告之訴，依其所訴之事實，在法律上顯無理由者，法院得不經言詞辯論，逕
    以判決駁回之，民事訴訟法第二百四十九條第二項定有明文。次按董事執行業務
    ，有重大損害公司之行為或違反法令或章程之重大事項，股東會未為決議將其解
    任時，得由繼續一年以上持有已發行股份總數百分之三以上股份之股東，於股東
    會後三十日內，訴請法院裁判之；監察人準用之公司法第二百條及二百二十七條
    定有明文。申言之，依公司法第二百條、二百二十七條規提起強制解任訴訟之要
    件為（一）董事、監察人執行職務有重大損害公司或違反法令或章程。（二）股
    東會未決議將其解任。（三）繼續一年以上持有已發行股份總數達百分之三以上
    之股東。（四）於股東會後三十日（除斥期間）內，訴請法院裁判。經查：
  (1)本件原告主張，其等所持有之股份總數為1812仟股（其中子○○○312仟股，林
    錦樹100仟股，丑○○100仟股，壬○○1200仟股，丙○○100仟股）（原告丁○
    ○、庚○○○、癸○○○、戊○○、己○○、乙○○部分，業據撤回起訴）。觀
    諸卷附耐吉公司變更登記事項卡記載，耐吉公司股份總數為150000仟股，已發行
    69800仟股，故已發行股份百分之三為2094仟股（69800X0.03=2094）。則經本院
    調查之結果，本件不問原告所持股份是否符「繼續一年以上」之要件，依其主張
    所持有股份合計既未達公司法所定百分之三以上最低限度。原告主張得類推適用
    公司法第二百條及二百二十七條規定，訴請法院強制解任被告陳永吉、辛○○之
    董事及監察人職務，已乏所據。
  (2)再者，原告既主張：被告耐吉公司於九十年八月三十一日召開臨時股東會。則其
    等至遲於同年十月十二日始具狀提起本件訴訟（有起訴狀一份在卷可佐），亦已
    罹三十日除斥期間。又原告雖執，本件因被告陳永吉之違法行為，致公司無法順
    利召開股東會，故應得類推適用公司法二百條之規定，不受三十日除斥期間限制
    ，且不以召開股東會為必要為辯。然按繼續一年以上，持有已發行份總數百分之
    三以上股東，得以書面記明提議事項及理由，請求董事會召開臨時股東會，前項
    請求提出後十五日內，董事會不為召集之通知時，股東得報經地方主管機關許可
    自行召集，公司法第一百七十三條定有明文。即於董事會不依法召集股東會時，
    繼續一年以上，持有已發行份總數百分之三以上股東（比例與公司法二百條同）
    ，仍有自行召開股東會之方法。況股東會召集後，因出席人數不足，無法做成解
    任之決議，更恰符公司法第二百條之構成要件（公司法第二百條所指股東會未為
    決議，包含因出席人數不足無法表決之情況。）。是經本院調查之結果，公司法
    就少數股東權利之保護及公司之運行順暢（董監事決策執行），乃為維衡平考量
    ，而於公司法第二百條、一百七十三條等，以「繼續一年以上，持有已發行份總
    數百分之三以上股東」，為召開股東會或提起訴訟之下限限制。於此立法精神下
    ，本件亦無任何類推適用公司法第二百條及二百二十七條之立論基礎。
三、從而，本件訴訟顯無理由，爰不經言詞辯論，依法予以駁回。
據上論結，本件原告之訴顯無理由，依民事訴訟法第二百四十九條第二項、第七十八
條、第八十五條第一項，判決如主文。
中　　　華　　　民　　　國　　九十一　　年　　　八　　　月　　　二十三　日
                                  臺灣板橋地方法院民事第一庭
~B法　    官　黃信滿
右為正本係照原本作成。
如對本判決上訴，須於判決送達後二十日內向本院提出上訴狀。
中　　　華　　　民　　　國　　九十一　　年　　　八　　　月　　　二十三　日
~B法院書記官　吳美瑤
